【裁判字號】    91,監,277
【裁判日期】    920115
【裁判案由】    
【裁判全文】
臺灣板橋地方法院民事裁定  九十一年度監字第二七七號
    聲  請  人  甲○
右聲請人聲請指定禁治產人之監護人事件，本院裁定如左：
    主      文
聲請駁回。
聲請費用由聲請人負擔。
    理      由
一、按禁治產人之監護人，依下列順序定之：一、配偶。二、父母。三、與禁治產人
    同居之祖父母。四、家長。五、後死之父或母以遺囑指定之人。不能依前項規定
    定其監護人時，由法院徵求親屬會議之意見選定之，民法第一千一百十一條定有
    明文。
二、本件聲請意旨略以：聲請人甲○為乙○○之母，乙○○（民國二十九年七月九日
    出生、身分證統一編號：Ｚ000000000號）業經鈞院以九十一年度禁字
    第九二號裁定宣告禁治產人在案，聲請人甲○為其監護人，現因聲請人甲○之配
    偶，亦即乙○○之父黃阿成於九十一年一月十日死亡，遺留台北市○○○路○段
    三二號一樓房屋，甲○、乙○○均為繼承人之一，八名女兒均同意房屋過戶於聲
    請人甲○名下，但因聲請人為繼承人又兼為乙○○之監護人，事涉民法禁止自己
    代理及雙方代理之規定，地政機關不予受理繼承登記，為此聲請裁定另訂監護人
    或裁定維持原監護人。
三、聲請人主張之前項事實固據聲請人提出戶籍謄本、本院九十一年度禁字第九二號
    裁定等為證，惟查：
(一)按聲請人甲○依法既為該禁治產人乙○○之母，依前開民法第一千一百十一條第
    一項第二款之規定，聲請人甲○即為該禁治產人乙○○之法定監護人無疑。從而
    本件即無該同法所規定不能依前項規定定其監護人時，由法院徵求親屬會議之意
    見選定之情形。
(二)聲請人雖謂現因聲請人之配偶，亦即乙○○之父黃阿成於九十一年一月十日死亡
    ，遺留台北市○○○路○段三二號一樓房屋，甲○、乙○○均為繼承人之一，八
    名女兒均同意房屋過戶於聲請人甲○名下，但因聲請人為繼承人又兼為乙○○之
    監護人，事涉民法禁止自己代理及雙方代理之規定，地政機關不予受理繼承登記
    ，為此聲請裁定另訂監護人或裁定維持原監護人云云。惟按聲請人本身為繼承人
    兼亦同為繼承人身分之禁治產人之監護人，為辦理繼承遺產登記，事涉民法禁止
    自己代理及雙方代理之規定，乃屬「因特定事項」行使監護權遭遇障礙之單一事
    件，核與民法第一千一百十一條所規定禁治產人之設置及指定監護人之性質，本
    係為長期性、持續性及全面性為禁治產人之人身及財產上監護，有所不同。是聲
    請人自不得以該禁治產人有關辦理繼承黃阿成遺產登記之特定事項行使監護權遭
    遇障礙之單一事件，而聲請法院另訂監護人無疑。本件聲請於法即屬不合，應予
    駁回。
(三)至於監護人「因特定事項」行使監護職務，涉及民法禁止自己代理及雙方代理之
    規定時，應得依民法第一千一百一十三條第一項之規定，準用同法第一千零九十
    二條「得因特定事項，於一定期限內，委託他人行使監護之職務」為適用，併此
    指明。
四、依非訟事件法第八條第一項，民事訴訟法第七十八條、第八十五條第一項，裁定
    如主文。
中      華      民      國    九十二    年      一      月     十五     日
                                    臺灣板橋地方法院家事法庭
~B法      官  毛崑山
右為正本係照原本作成
如對本裁定抗告須於裁定送達後十日內向本院提出抗告狀
中      華      民      國    九十二    年      一      月     十五     日
~B法院書記官  廖宮仕


司法院資訊處製作；財團法人民間司法改革基金會備份。
